臺灣彰化地方法院刑事判決　　　　　　　95年度訴字第2089號
公　訴　人　臺灣彰化地方法院檢察署檢察官
被　　　告　丁○○
　　　　　　　　　　（另案於臺灣雲林監獄執行中）
選任辯護人　楊振芳律師
上列被告等因違反毒品危害防制條例案件，經檢察官提起公訴（
94年度偵字第7616號、94年度毒偵字第6312號、第6313號），本
院判決如下：
    主  文
丁○○連續販賣第一級毒品，累犯，處無期徒刑，褫奪公權終身
，附表所示之財物沒收之，如全部或一部不能沒收時，以其財
產抵償之；又連續販賣第二級毒品，累犯，處有期徒刑捌年貳月
，附表肆所示之財物沒收之，如全部或一部不能沒收時，以其財
產抵償之。應執行無期徒刑，褫奪公權終身，附表肆、伍所示之
財物均沒收之，如全部或一部不能沒收時，均以其財產抵償之。
    犯罪事實
一、丁○○前曾於民國92年間，因施用第一、二級毒品案件，經
    本院以92年度訴字第600 號判決，各判處有期徒刑10月、 7
    月，定應執行有期徒刑1 年4 月確定，入監執行後，於94年
    3 月3 日縮刑付保護管束出監，且於94年4 月10日保護管束
    期滿執行完畢。詎其仍不知悔改，因己身欲施用毒品缺錢，
    明知海洛因及甲基安非他命分別業經毒品危害防制條例列為
    第一級毒品及第二級毒品管制，依法不得販賣，持有，為圖
    謀厚利俾供購毒施用，竟基於販賣第一級毒品海洛因之概括
    犯意，及另行起意基於販賣第二級毒品甲基安非他命之概括
    犯意，分別為下列之販賣第一級毒品海洛因及第二級毒品甲
    基安非他命之行為：
  (一)就販賣第一級毒品海洛因部分：
    於94年7 、8 月間，由壬○○撥打不詳電話（起訴書誤載為
    0000000000號）與丁○○聯絡約定交易海洛因之時間、地點
    、重量及金額後，丁○○即先向乙○○（就乙○○販賣第一
    級毒品予丁○○部分，業經本院95年度訴字第1636號，判處
    無期徒刑，尚未確定）賒帳販入不詳重量之第一級毒品海洛
    因後，再於附表壹所示之時間，由丁○○攜帶持有第一級毒
    品海洛因，前往彰化縣員林鎮員林家商附近某處，以高於進
    價之如附表壹所示之價格，連續販售海洛因予壬○○2 次，
    得款後，均先返還前向乙○○賒帳販入該部分海洛因之金額
    後，其餘則留供己購毒或平日花用。
  (二)就販賣第二級毒品甲基安非他命部分：
    於附表貳編號1 至4 所示之時間，經己○○、壬○○及不詳
    姓名年籍之成年人，分別撥打非丁○○本人申請所有之0000
    000000門號及0000000000門號聯絡欲購買第二級毒品甲基安
    非他命後，丁○○即或向乙○○（指附表貳編號1 至3 部分
    ，就乙○○販賣第二級毒品予丁○○部分，業經本院95年度
    訴字第1636號，判處有期徒刑8 年，尚未確定），或向戊○○、辛○○（指附表貳編號4 部分，戊○○、辛○○販賣第
    二級毒品予丁○○部分，業據本院95年度訴字第1636號，分
    別判處有期徒刑8 年10月，均尚未確定）賒帳販入不詳重量
    之第二級毒品甲基安非他命後，再於附表貳所示之時間，或
    由丁○○（指附表貳編號1 至3 部分），或由丁○○之上手
    辛○○駕車搭載丁○○（指附表貳編號4 部分），攜帶持有
    第二級毒品甲基安非他命，前往附表貳編號1 至4 所示之地
    點，分別以如附表貳所示之價格，連續販賣甲基安非他命予
    己○○、壬○○及不詳姓名年籍之成年人，於附表貳編號 1
    至3所 示之交易完成得款後，即由丁○○先返還前向乙○○
    賒帳販入該部分甲基安非他命之金額後，其餘則留供己購毒
    或平日花用；於附表貳編號4 所示之交易完成得款後，即由
    丁○○將前向辛○○、戊○○賒帳販入之金額新臺幣（下同
    ）8 萬元交予辛○○，並由丁○○載同辛○○前往彰化縣員
    林鎮某郵局，匯入楊竹平所申設之中華郵政股份有限公司臺
    中逢甲郵局帳號00 000000000000 號帳戶內，餘款則供己購
    毒及平日花用。嗣經乙○○另案遭警逮捕後，坦承有販賣第
    一級毒品及第二級毒品之情，且販賣對象包括丁○○，另經
    警對丁○○監聽後，發覺丁○○確涉有販賣第一、二級毒品
    犯嫌，而查知上情。
二、案經彰化縣警察局移送臺灣彰化地方法院檢察署檢察官偵查
    起訴。
    理  由
壹、有關於證據能力部分：
一、按被告以外之人（包括證人、鑑定人、告訴人、被害人及共
    同被告等）於檢察事務官、司法警察官或司法警察調查中所
    為之陳述，與審判中不符時，其先前之陳述具有較可信之特
    別情況，且為證明犯罪事實存否所必要者，得為證據，刑事
    訴訟法第159 條之2 定有明文。所謂「前後陳述不符」之要
    件，應就前後階段之陳述進行整體判斷，以決定其間是否具
    有實質性差異，惟無須針對全部陳述作比較，陳述之一部分
    有不符，亦屬之。而所謂「具有較可信之特別情況」之情形
    ，亦應就前後陳述時之各種外部情況進行比較，以資決定何
    者外部情況具有可信性。若陳述係在特別可信之情況下所為
    ，則虛偽陳述之危險性即不高，雖係審判外陳述，或未經被
    告為反對詰問、對質，仍得承認其有證據能力。所稱「外部
    情況」之認定，例示如下：
    1.時間之間隔：陳述人先前陳述是在記憶猶新的情況下直接
      作成，一般與事實較相近，事後即可能因記憶減弱或變化
      ，致有不清晰或陳述不符之現象發生。
    2.有意識的迴避：由於先前陳述時被告未在場，是陳述人直
      接面對詢問警員所為陳述較為坦然；事後可能因陳述人對
      被告有所顧忌或同情，因而在被告面前較不願陳述不利被
      告之事實。
    3.受外力干擾：陳述人單獨面對檢察事務官或司法警察（官
      ）所為之陳述，程度上較少會受到來自被告方面強暴、脅
      迫、詐欺、利誘或收買等外力之影響，其陳述較趨於真實
      。若被告在庭或有其他成員參與旁聽時，陳述人可能會本
      能的作出迴避對被告不利之證述，或因不想生事招惹麻煩
      乃虛構事實或進而否認以前之供述而為陳述。
    4.事後串謀：證人對警察描述其所親身經歷之情形，因較無
      時間或動機去編造事實，客觀上亦較難認與被告間有勾串
      情事，其陳述具有較可信性。但事後因特殊關係，雙方可
      能因串謀、請託而統一口徑；或事後情況變化，兩者從原
      先敵對關係變成現在友好關係，抑或業已由中取得利益等
      情形，其陳述即易偏離事實而較不可信。
    5.警詢或檢察事務官偵查時，有無辯護人、代理人或親友在
      場：如有上開親誼之人在場，自可期待證人為自由從容之
      陳述，其證言之可信度自較高。
    6.警詢或檢察事務官所作之偵查筆錄記載是否完整：如上開
      筆錄對於犯罪之構成要件、犯罪態樣、加重減輕事由或起
      訴合法要件等事實或情況，均翔實記載完整，自可推定證
      人之陳述，與事實較為相近，而可信為真實。法院應斟酌
      上列因素綜合判斷，亦應細究陳述人之問答態度、表情與
      舉動之變化，此一要件係屬訴訟法事實之證明，以自由證
      明為已足，且應由主張此項證據之人證明。惟此僅係確定
      上開陳述有無證據能力而已，至該證據具有證據能力後，
      其證據力之強弱問題（指證明力），仍待法院綜合全辯論
      意旨及調查證據所得，依法認定之。
    本件證人壬○○及己○○於警詢中及本院審理時證述，雖有
    前後陳述不符之情形，本院審酌其等於警訊中之證述距案發
    日較近，當時記憶自較深刻，可立即反應所知，不致因時隔
    日久而遺忘案情；且較無來自被告或其他成員同庭在場之壓
    力而出於虛偽不實之指證，或事後串謀而故為迴護被告之機
    會，而證人壬○○及己○○於本院審理時，亦均證稱警詢筆
    錄上之記載，確均係渠等自身當時之供述等語，從而應可認
    證人壬○○及己○○於警詢中所為之陳述，客觀上應具有較
    可信之特別情況，且亦為證明犯罪事實存否所必要，依上揭
    規定，其等於警詢中之證言自得為證據，而有證據能力。
二、本案其餘卷證所涵括之供述證據及非供述證據，經被告丁○○選任之辯護人閱卷後，公訴人、被告及選任辯護人均同意
    全部證據之證據能力，是後述所引用證據之證據能力均無疑
    義，合先敘明。
貳、有關事實認定部分：
一、再按非法販賣海洛因等毒品之交易型態，有所謂「大盤」、
    「中盤」或「小盤」之分。其中「大盤」或「中盤」者，倘
    時機掌握得宜，或可查獲電子秤、帳冊、分裝袋等販賣工具
    ，且因購買者眾，一旦事發，必有多數知情或買受人等可為
    證人。然在「小盤」與偶發之零星交易，因係一手交錢，一
    手交貨，交易方法簡單，對象不多，無須使用任何販賣工具
    ，亦無記載帳冊之必要。此種交易方式，因交易時間短暫，
    未必有第三者知悉其情事，且茍非警方事先獲知情報，甚難
    於交易現場當場查獲。法院固不應僅憑購買者片面之指證，
    據以認定被告之非法販賣毒品之犯行，然購買者之指證在證
    據法則上既屬人證之一種，與被告之自白不得作為認定事實
    唯一證據之情形不同，如購買者之指證並無矛盾或瑕疵，亦
    未違背經驗法則與論理法則時，自不應僅因無法查得其他直
    接佐證，即對購買毒品者所為對販毒者不利之指證，全然捨
    棄不採（最高法院93年度臺上字第5742號判決意旨參見）；
    另查證人之陳述有部分前後不符，或相互間有所歧異時，究
    竟何者為可採，法院仍得本其自由心證予以斟酌，非謂一有
    不符或矛盾，即應認其全部均為不可採信。
二、訊據被告丁○○固坦承曾向證人乙○○購得海洛因及甲基安
    非他命，且與證人壬○○及己○○均係朋友關係，而與證人
    壬○○間無任何怨隙，曾因證人辛○○陳稱欲匯款，而載證
    人辛○○前往郵局匯款等情，惟矢口否認涉有前開販賣第一
    級毒品及第二級毒品犯行，辯稱：(1)伊向乙○○購得之海洛
    因及甲基安非他命，均係欲供己施用，伊己身連銀行貸款利
    息均無法繳出，焉有可能跟證人乙○○拿取多量之毒品販賣
    ，況伊與證人乙○○認識時間非久，證人乙○○焉有可能在
    伊未付款前，即將海洛因及甲基安非他命交付販賣；(2)伊與
    壬○○間毫無毒品跟金錢之往來；(3)因證人己○○曾去伊住
    處竊盜，故伊曾毆打證人己○○，伊因認識證人己○○之叔
    叔，故不敢與證人己○○間有任何毒品及金錢的往來；(4)阿
    偉因曾在證人辛○○處看到伊跟證人乙○○購買甲基安非他
    命，所以雖阿偉跟乙○○本來不認識，但阿偉仍直接跟乙○○購買甲基安非他命，伊未曾直接經手此部分之毒品及錢；
    (5)伊因欲向證人辛○○搬家，故曾載證人辛○○去郵局匯錢
    ，伊不知證人辛○○要匯多少錢，亦不知證人辛○○要匯錢
    給誰，亦不知道證人辛○○所要匯的錢之來源云云。選任辯
    護人則為被告辯護：(1)0000000000之門號，係被告女友丙○○於94年11月左右才申請，所以被告不可能在94年7 、8 月
    間，即可利用該行動電話充作販毒聯絡工具，且被告係自94
    年底方與證人丙○○共同承租位於彰化縣員林鎮員集家商附
    近住處，是證人壬○○於警詢時證稱曾於該年8 月間，即至
    該處向被告購買毒品等情，即與事實不符，況證人壬○○於
    鈞院時所為證述，顯與警、偵訊不一，證人壬○○之警、偵
    訊證述尚難採信；(2)被告未曾使用過0000000000之門號，故
    被告不可能利用該0000000000門號作為與證人己○○間之販
    賣毒品之工具；況證人己○○證稱之與被告認識及購買甲基
    安非他命時間，被告當時均仍在監執行，且證人己○○嗣後
    於鈞院審理時，亦已翻異前詞，尚難認證人己○○之警、偵
    訊證述可採；(3)被告於搭載證人辛○○前往郵局匯款後，即
    與證人庚○○前往搬家，根本無與證人辛○○一同前往永靖
    鄉販賣甲基安非他命之情，證人辛○○於鈞院審理時亦改證
    稱絕無此事，從而，不能僅憑證人辛○○於警、偵訊之證述
    而為被告不利之認定；(4)證人乙○○曾囑託被告交付毒品予
    他人，該毒品後遭他人劫走，但證人乙○○卻認係被告黑吃
    黑，故將被告痛歐成傷，顯見被告與證人乙○○間早有嫌隙
    ；況販賣毒品貴在現金交易，販毒者豈有任令他人賒欠鉅額
    毒款之理；又被告販賣毒品時，若要乙○○駕車載往約定地
    點，則證人乙○○乾脆自己販毒即可等語，綜上所述，應可
    認被告並無何販賣第一級毒品海洛因及第二級毒品甲基安非
    他命之犯行。經查：
  (一)就被告販賣第一級毒品海洛因予證人壬○○部分：
    被告曾於附表壹編號1 、2 所示之時、地，販售第一級毒品
    海洛因予證人壬○○乙節，業據證人壬○○於95年5 月19日
    警詢時先證稱：其曾在94年8 月間，在員林鎮○○○○○道
    路附近，各以現金3,000 元，向被告購買海洛因2 次，2 次
    交易時都沒有其他人在場等語（見95年度偵字第5254號卷第
    24 頁 至第25頁）；且於95年5 月19日偵訊時具結後亦證稱
    ：其曾在94年7 、8 月，跟綽號「康仔」之被告購買過海洛
    因2 次，都是在員林鎮○○○○○道路員林家商被告住處附
    近，每次買2 、3 千元，都到被告位於員林家商附近住處拿
    等語（見95年度偵字第5254號卷第28頁至第29頁），蓋被告
    及證人壬○○均陳稱雙方係朋友，素無怨隙，且證人壬○○
    於本院審理時亦證稱：與被告無怨隙，不會害被告等語，從
    而，證人壬○○實無於警詢及偵訊時故陷被告此法定本刑為
    死刑及無期徒刑重罪之比要；且證人壬○○於偵訊時復係於
    具結後負偽證罪處罰之心理壓力下，仍就前揭向被告購買第
    一級毒品海洛因之時間、地點及交易價格證述明確；再員警
    及檢察官於製作證人壬○○前開警詢及偵訊筆錄時，均曾提
    示95年1 月21日凌晨4 時42分54秒及95年1 月21日上午7 時
    27分36秒，被告使用之門號0000000000號與綽號「阿偉」之
    人使用之門號0000000000，疑似聯絡販賣甲基安非他命之通
    話紀錄，證人壬○○於警、偵訊時均堅稱當時使用00000000
    00之人非其本人等語（見95年度偵字第5254號卷第24頁至第
    25頁、第28頁至第29頁），殊不論證人壬○○究否為該名「
    阿偉」之人，然員警及檢察官亦均依照證人壬○○之陳述據
    實記載，倘司法警察係為求績效而故意指導證人壬○○曾向
    被告購買毒品乙情，焉有可能捨此有通訊監察譯文對話之內
    容，任由證人壬○○否認為通話之當事人，反另行要求證人
    壬○○杜撰曾向被告購買海洛因之時、地及交易經過；況證
    人乙○○於警、偵訊時，即均已明確證稱曾販賣第一級毒品
    海洛因予被告，再由被告自己販賣海洛因予第三人等語（見
    彰警刑偵三字第0950020812號卷第13頁，95年度偵字第5254
    號卷第12頁），且證人乙○○於本院審理時亦證稱：其從94
    年3 、4 月間開始，陸續有拿海洛因給被告去販賣，但因被
    告沒有錢可以買那些毒品，所以被告都是先拿毒品走，等到
    毒品賣出後，再拿伊原本向其購買毒品之價錢給其，也就是
    被告來向其拿10萬元的毒品去賣，賣完後再拿10萬元給其，
    只是其不知道被告販賣的對象、地點及價格，其係因被告曾
    急要毒品，其將毒品送過去，被告就在其面前將毒品交給別
    人，被告並向對方收錢，再將應該給其的錢給其，也有過被
    告直接在其車內交毒品給別人，取得錢後再將錢給其，故確
    定被告有在販賣海洛因，且係各賣各的等語（詳見本院審判
    筆錄），更可認證人壬○○前於警詢及偵訊時所為曾向被告
    購買海洛因之證述，具有相當高之信憑性，前情應堪認定。
    又依據證人壬○○前開偵訊時之證述，其曾向被告購買海洛
    因2 次，金額為2,000 元至3,000 元，證人壬○○既未能明
    確證稱各次之購買金額，以有利於被告之認定，則應以被告
    販賣海洛因證人壬○○2 次，金額為2,000 元1 次、 3,000
    元各1 次。至證人壬○○雖於本院審理時改證稱其係與被告
    合資購買等語，被告於本院審理時亦改辯稱係與證人壬○○
    合資購買海洛因，另辯稱伊連貸款利息都付不出，不可能可
    向認識不久之證人乙○○，以前開賒帳方式取得海洛因販賣
    云云；辯護人則為被告辯稱：0000000000門號，係證人丙○○於94年底才申請，被告不可能在94年7 、8 月間，即可利
    用該行動電話充作販毒聯絡工具，且被告係自94年底方與證
    人丙○○共同承租位於彰化縣員林鎮員集家商附近住處，是
    證人壬○○於警詢時證稱曾於該年8 月間，利用前開門號，
    並前往被告位於彰化縣員林鎮員林家商附近購買毒品等情與
    事實不符；證人乙○○與被告間早有嫌隙，況販賣毒品貴在
    現金交易，販毒者豈有任令他人賒欠鉅額毒款之理；又被告
    販賣毒品時，若要證人乙○○駕車載往約定地點，則證人乙○○乾脆自己販毒即可等語，是證人壬○○於警、偵訊，及
    證人乙○○於警、偵訊及鈞院審理之證述均不可信。惟查：
    被告及證人壬○○於警、偵訊時，均未曾提及雙方係合資
    購買海洛因，且被告於本院進行準備程序時，尚辯稱伊與證
    人壬○○間，毫無毒品及金錢往來，從而被告及證人壬○○
    於本院審理時，突均陳稱雙方係合資購買海洛因，真實性即
    屬可疑；且證人壬○○於本院審理時，就與被告共同合資購
    買海洛因之證述整理如下：其曾在94年間，與被告共同出資
    購買海洛因2 次，其與被告各出資2 、3 千元，都是其去找
    被告，被告1 次是開車，1 次是騎摩托車到員林家商附近，
    因為其自己沒有車，所以等藥頭時都是坐在被告的車上等，
    然後由被告負責聯絡，其跟被告就一起在車上等藥頭，藥頭
    到達後都沒有下車，只有搖下車窗，雙方會把車窗搖下，待
    被告將錢拿給藥頭，且拿到海洛因後，被告會載其去不知道
    是被告住處還是被告朋友住處一起施用，每次交易都是其跟
    被告在車上，但還有藥頭，所以現場不止其跟被告等語；而
    被告於本院審理時，所述證人壬○○合資購買海洛因過程，
    則整理如下：伊曾跟證人壬○○共同出資購買海洛因1 次，
    當時是各出資3, 000元，且都是由壬○○打電話給伊，約在
    員林家商那裡，伊則開車到現場，都是由伊負責聯絡藥頭，
    藥頭則是騎機車過來，停在伊駕駛座旁，由伊交錢給藥頭，
    藥頭將毒品給伊，藥頭並帶伊及壬○○一起去藥頭的朋友家
    施用等語，從而，蓋不論係伊被告所述雙方僅合資過1 次，
    抑或依證人壬○○所述，雙方合資購買海洛因之次數為2 次
    ，均係極為鮮少之次數，且交易毒品係極度危險、隱密之情
    事，雙方合資次數復微，倘確有其事，被告及證人壬○○均
    應印象清晰，然綜觀證人壬○○與被告就合資購買海洛因之
    情節，渠等2 人就次數、販賣毒品之藥頭如何到達現場、藥
    頭事後有無帶領前往吸毒地點等重要情節，均有扞格之處，
    真實性確屬可疑。綜上所述，被告及證人壬○○前開辯解，
    實係屬臨訟串證規避之詞，均不足採信；起訴書犯罪事實
    欄雖記載證人壬○○係撥打被告所使用之0000000000門號聯
    絡購買海洛因乙節，惟證人壬○○於警、偵訊時，均未證稱
    94年7 、8 月間向被告購買海洛因時，係以該門號聯絡等語
    （詳見前開警、偵訊筆錄），且該門號確係證人丙○○於94
    年12月6 日始申請使用等情，亦據證人丙○○於本院審理時
    證稱在卷（詳見本院審判筆錄），並有泛亞資料查詢1 紙在
    卷可稽（見本院卷），應可認起訴書此部分記載，顯係誤載
    ，被告及辯護人執此遽認被告無販賣第一級毒品海洛因予證
    人壬○○等語，實屬無據；證人壬○○雖於警、偵訊時均
    證稱其係在被告位於彰化縣員林鎮員林家商附近被告住處，
    與被告進行海洛因之交易等語。惟查，被告堅稱係自94年底
    才在員林家商附近租屋等語，核與證人即被告女友丙○○於
    本院審理時證述：係自94年11月間起，才與被告一起去員林
    東西向快速道路附近巷子租屋等語相符（見本院審判筆錄）
    ，應認被告此部分陳述屬實。惟查證人壬○○於本院審理時
    ，雖改證稱其係與被告合資購買海洛因等語，然證人壬○○
    證稱與被告約定見面之地點，仍係在彰化縣員林鎮員林家商
    附近，此亦經被告於本院審理時，亦陳稱雙方曾在員林家商
    附近見面合資購買海洛因等語，雖就證人壬○○及被告於本
    院審理時陳稱雙方係合資購買海洛因乙節，業經本院以前開
    說明，認定應係屬事後避重就輕之詞，然就雙方見面交易地
    點部分，被告及證人壬○○既均陳稱係在彰化縣員林鎮員林
    家商附近，應可認此部分即係雙方實際交易地點。至證人壬○○雖證述係於94年7 、8 月間即與被告位於員林家商附近
    住處交易海洛因，然查被告及證人壬○○雙方既互有往來，
    證人壬○○極有可能知悉被告後來確租屋在彰化縣員林鎮員
    林家商附近，從而，證人壬○○於警、偵訊時，逕證稱係在
    被告員林家商附近住處交易，顯有可能係將現時已知之事實
    ，與過去經歷之經驗，交錯重疊後所為陳述。然證人壬○○
    此部分證述，實無妨礙其就其餘交易情節之證述，是被告及
    辯護人此部分所辯，亦難為被告有利之認定；證人乙○○
    於本院審理時已證稱：其並非因為被告在警詢指證其販毒，
    才會說被告有販毒，其係因自己都要認罪，就將全部實情說
    出來等語（見本院審判筆錄）；況被告雖在警詢時自承係向
    證人乙○○購買海洛因等情，惟於被告向警方陳稱毒品來源
    為乙○○前，證人乙○○即已在自身涉嫌販賣毒品案件中，
    向司法警察陳稱其曾販賣海洛因給被告，且販賣之方式即如
    同證人乙○○於本院審理時所述，是被告辯稱證人乙○○係
    因伊指認證人乙○○販毒始挾怨報復乙節，顯與事實不符：
    且雖被告辯稱：以伊毫無資力，且與證人乙○○認識時間極
    短，證人乙○○焉有可能在未收錢前，就先將毒品交予伊販
    賣云云，惟查，證人乙○○就此部分亦補充證稱：因被告一
    開始都是拿半兩、1 兩，約近萬元而已，因這些數量對其在
    販賣之人而言並不算大，其就以這種方式測試被告之信用，
    而被告一開始信用很好，其才會相信被告，後來才會賣給被
    告較大額之數量等語（見本院審判筆錄），況被告於95年 5
    月26日偵訊時亦曾陳稱：如果伊沒錢跟乙○○買毒品時，乙○○會讓伊先欠著等語（見95年度偵字第5254號卷第33頁）
    ，更足徵證人乙○○前開證述有據；至辯護人為被告辯稱倘
    證人乙○○駕車搭載被告前往約定地點，則證人乙○○自行
    販毒即可等語，惟查證人乙○○於本院審理時即已證稱其不
    干涉被告販賣毒品之對象及金額等情，是雖據證人乙○○所
    述，曾直接開車搭載被告前往海洛因交易地點，由被告將海
    洛因交予買主後，被告即將出售金額中，應支付之買價返還
    證人乙○○，然證人乙○○既非當然有管道可與各該欲買受
    海洛因之人聯絡，則證人乙○○自非當然可自行完成各該次
    海洛因交易，尚難僅因證人乙○○持有毒品，且亦在被告陪
    同下前往交易地點，即認證人乙○○可自行完成各該次海洛
    因交易，辯護人此部分論點實難認有據；況就被告曾於附表
    壹所示之時、地，販賣海洛因予證人壬○○乙節，尚非僅憑
    證人乙○○單一指訴做為被告犯罪之證據，從而，本院認證
    人乙○○自始一致之證述，具有極高之憑信性，尚非僅以被
    告與證人乙○○間前有怨隙，即認證人乙○○係挾怨報復之
    詞。綜前所述，被告及辯護人就前開之辯解，均難為被告有
    利之認定。
  (二)就被告販賣第二級毒品甲基安非他命予證人己○○部分：
    被告曾於附表貳編號1 、2 所示之時、地，販售第二級毒品
    甲基安非他命予證人己○○乙節，業據證人己○○於95年10
    月19日警詢及95年11月10日偵訊時，證稱：其係在94年初，
    2 次以其0000000000之門號，撥給被告0916之門號，向被告
    約妥購買甲基安非他命之數量、金額及地點後，由其先在約
    定地點將錢交給被告，然後再由其載被告至被告友人處，由
    被告向伊朋友拿甲基安非他命給其，這2 次第1 次是在田中
    鎮路邊，第2 次則是在員林鎮○○路路邊，數量均係 1,000
    元，至於94年7 月22日該次通聯紀錄，係其假借母親名義欲
    向被告購買1,000 元之甲基安非他命，但交易未成功等語綦
    詳（見彰警刑字第9500號卷第10頁，95年度偵字第9932號卷
    第6 頁），衡之證人己○○於警詢及偵訊時，均就與被告交
    易甲基安非他命之時間、地點、交易價格證述明確；且經員
    警及檢察官於製作證人己○○之警詢及偵訊筆錄時，均曾提
    示94年7 月22日下午10時47分，證人己○○使用之00000000
    00門號（以下簡稱Ａ），與0000000000（以下簡稱Ｂ）之通
    訊監聽譯文，內容如下：「Ａ：潘董那一條是我要跟他會還
    是？Ｂ：你憑什麼跟他會，你拿那個什麼東西給人家？Ａ：
    那我要過去嗎？Ｂ：當然啦，東西順便拿過來。Ａ：不然我
    過去順便抱1 台電視過去給潘董。Ｂ：你東西先拿來，不然
    你又轉給別人怎麼辦？Ａ：你沒過來我母親怕我又要抬去給
    人家，你等一下要過來帶1 泡男生過來請我母親」（見彰警
    刑字第9500號卷第12頁），證人己○○自警詢、偵訊至本院
    審理時，均堅稱該通訊監察譯文係其與被告購買甲基安非他
    命之經過，且該次交易因其無現款故交易失敗等語，衡之常
    情，倘被告於警、偵訊時因己身對被告之怨恨，抑或受司法
    警察、檢察官之不當取供，欲故陷被告於販賣甲基安非他命
    之罪行，當可直接坦承該次係與被告購買甲基安非他命，且
    交易成功，焉需刻意證稱該次交易未成功，而另行證述之前
    仍有2 次交易成功之經驗。從而，憑證人己○○於警、偵訊
    時就前開譯文之說明，足認證人己○○於警、偵訊時之證述
    ，應非虛假而故陷被告入罪之詞；況證人乙○○於警、偵訊
    時，即均已明確證稱曾販賣第二級毒品甲基安非他命予被告
    ，再由被告自己販賣甲基安非他命予第三人等語（見彰警刑
    偵三字第0950020812號卷第13頁，95年度偵字第5254號卷第
    12 頁） ，且證人乙○○於本院審理時亦證稱：其曾親眼目
    睹被告出賣甲基安非他命予第三人後，隨即返還向其購買甲
    基安非他命之款項等語（詳見本院審判筆錄），更可認證人
    己○○前於警詢及偵訊時所為曾向被告購買甲基安非他命之
    證述，具有相當高之信憑性，前情應堪認定。從而，應可認
    定被告曾於94年3 月3 日出監後某2 日，於附表貳編號1 、
    2 所示之地點，各販售價值1,000 元之甲基安非他命予證人
    己○○，次數共2 次。至證人己○○於本院審理時，雖改證
    稱其係與被告合資購買等語；被告則辯稱：伊曾毆打過證人
    己○○，且認識證人己○○之叔叔，不可能販賣甲基安非他
    命給證人己○○使用云云；辯護人則為被告辯護：被告未曾
    使用過0000000000之門號，故被告不可能利用該0000000000
    作為與證人己○○間之販賣毒品之工具；況證人己○○證稱
    與被告認識及購買甲基安非他命之時間，被告當時均仍在監
    執行，而證人己○○嗣後於鈞院審理時，復已翻異前詞，尚
    難認證人己○○警、偵訊之證述可採等語。惟查：證人己○○於本院審理時，雖改證稱：其未曾跟被告買過毒品，但
    曾因身上錢不夠，所以2 次跟被告合資購買甲基安非他命，
    當時都是其其先交錢給被告，約隔1 個鐘頭左右，被告再拿
    毒品給其等語（詳見本院審判筆錄），然證人己○○於本院
    審理時亦證稱：其於警詢及檢察官偵訊時，未曾跟警察、檢
    察官表示係與被告合資購買等語（詳見本院審判筆錄），從
    而，證人己○○突於本院審理時改證稱係與被告合資購買甲
    基安非他命，真實性即屬可疑；況被告自警詢至本院審理時
    ，均辯稱未曾與證人己○○有何合資購買甲基安非他命之情
    ，應可認證人己○○事後於本院審理時翻異前詞，應係證人
    己○○於被告在庭情況下，懾於人情壓力所為之不實陳述；
    被告曾因證人己○○竊盜乙事，對證人己○○毆打等情，
    業據被告陳稱在卷，且為證人己○○於本院審理時證述確有
    上情，另據證人甲○○於本院審理時證稱：在94年6 、7 月
    間，曾看見被告在樓梯間打己○○，事後其詢問被告所為何
    事，被告就說因為己○○偷伊手機等語（詳見本院審判筆錄
    ），故被告辯稱伊曾毆打過證人己○○乙節，可信為真實。
    然被告於本院審理時，當庭詰問證人己○○：「你是否因為
    我打你，我有跟你叔叔說我打你的原因，你是否因懷恨在心
    ？」，證人己○○則證稱：「被告有打我，但是我沒有記在
    心裡，我是因為譯文都出來了，我也沒有辦法，我也沒有故
    意要害你，我也是有心要幫你解套」等語（見本院審判筆錄
    ），再參以證人己○○於本院審理時，確已無視己身可能涉
    犯偽證罪之處罰，改證稱其僅係與被告合資購買甲基安非他
    命，證人己○○為被告利益，欲以己身證述脫免被告於販賣
    甲基安非他命重典之情昭然可見，憑此觀之，證人己○○焉
    有可能僅係因前開毆打情節，於警詢及檢察官偵訊時，故陷
    被告於此販賣甲基安非他命之重罪。是被告及選任辯護人此
    部分辯解，尚難為被告有利之認定；被告曾於92年間，因
    施用第一、二級毒品案件，經本院以92年度訴字第600 號判
    決，各判處有期徒刑10月、7 月，定應執行有期徒刑1 年 4
    月確定，且被告係於92年8 月15日先入彰化看守所，於同年
    月25日移至臺灣雲林戒治所實施強制戒治，嗣後再於93年 1
    月9 日移入臺灣雲林監獄執行，至94年3 月3 日始縮短刑付
    保護管束出監等情，有臺灣高等法院被告前案紀錄表1 份在
    卷可稽，從而，被告自92年8 月15日起，至94年3 月3 日均
    在監、所內執行。證人己○○雖於警、偵訊時證稱：其係在
    93年底跟被告在遊藝場認識，被告並告以可向伊買毒品，才
    會在94年初2 次向被告購買甲基安非他命等語（見彰警刑字
    第9500號卷第10頁，95年度偵字第9932號卷第6 頁），且證
    人己○○於本院審理時亦證稱：其在警、偵訊中所述與被告
    認識、購買毒品之時間點，應該不會差太多等語（詳見本院
    審判筆錄），惟查，被告亦坦承確與證人己○○認識，而證
    人己○○係於95年10月19日接受司法警察偵訊，95年11月10
    日接受檢察官訊問，96年3 月29日接受本院審理，依照證人
    己○○上開作證時間，雖證人己○○可能因記憶模糊致無法
    確認究係何時與被告認識進而購買甲基安非他命，然依照證
    人己○○前開證述，亦足資認定證人己○○確實係在認識被
    告後數月，即開始與被告購買甲基安非他命，此亦可由前揭
    94年7 月22日下午10時47分之通訊監察譯文，足資認定被告
    與證人己○○間，確曾因欲進行甲基安非他命之販賣而進行
    聯絡，亦足徵證人己○○證述曾向被告購買甲基安非他命等
    情，絕非無中生有。從而選任辯護人僅因證人己○○證述與
    被告之認識時間及甲基安非他命交易時間點有些微誤差，逕
    認證人己○○之證述全然不足採，尚難認為有據；至辯護
    人雖為被告辯護門號0000000000並非被告申請等語，且經本
    院依辯護人之聲請，函詢該門號之申請人後，得知該門號自
    92年11月10日起，至95年2 月8 日止，均係由賴冠宏使用中
    乙節，有遠傳電信股份有限公司96年1 月28日函附申請人資
    料1 紙在卷可稽（見本院卷），應可認辯護人所辯該門號並
    非被告申請等語，係屬真實。惟查，使用非己身所申請之門
    號，尚符合一般國人使用行動電話門號之習慣，此可由被告
    亦曾使用伊女友丙○○所申請之0000000000門號可知，從而
    ，尚難僅因申請人非被告，逕認被告絕無可能使用該門號；
    況證人己○○自警詢至本院審理時，均堅稱經警監聽000000
    0000門號與0000000000門號之通話紀錄，即係其與被告之對
    話等語，應足認被告確曾使用前揭門號與證人己○○聯絡。
    辯護人此部分辯解，亦難為被告有利之認定。綜上所述，被
    告及辯護人就前開之辯解，均難為被告有利之認定。
  (三)就被告販賣第二級毒品甲基安非他命予證人壬○○部分：
    被告於95年5 月26日偵訊時自承：伊曾經替乙○○販賣甲基
    安非他命給「阿偉」，賣2 次，第1 次賣他13,000元，錢馬
    上就被乙○○拿去了，但第2 次沒有賣成，因對方未出現，
    而通聯中所出現之對話，就是第2 次，該次對方並未出現等
    語（見95年度偵字第5254號卷第34頁），核與證人乙○○於
    警訊、偵訊及本院審理時證稱：確曾販賣甲基安非他命予被
    告後，被告再自行販賣甲基安非他命，販賣方式為被告先拿
    走甲基安非他命，嗣後再將賣得款項中應該歸還給其之販入
    成本，交還給其等語相符（見前開筆錄），而被告確曾使用
    其女友丙○○所申請之門號0000000000（此方以下簡稱Ａ）
    ，於95年1 月21日凌晨4 時45分54秒，撥打至門號00000000
    00（此方以下簡稱Ｂ），通話內容為「「Ａ：耀韋啊。Ｂ：
    你是誰。Ａ：我康仔，阿富那邊你要不要拿。Ｂ：看東西有
    還是壞。Ａ：好的，但是比較細得。Ｂ：比較細。Ａ：但是
    藥效比較好，也是有角的。Ｂ：量有較多沒。Ａ：量如果吃
    有合服。Ｂ：康哥，我上次跟你拿那些，都給人打槍。Ａ：
    這個不會。Ｂ：我先拿一錢，先拿來試，人如果可以繼續，
    我都1 錢1 錢的拿。Ａ：好。Ｂ：啊你1 錢要算我多少？Ａ
    ：13啊。Ｂ：13，甘愛這高。Ａ：沒有賺你的錢，我都賣15
    。Ｂ：真的。Ａ：我有細的，最好的。Ｂ：啊你是1 個，半
    個，半個裝的嗎？Ａ：你要這樣也可以。」（見95年度偵字
    第5254號卷第26頁）；而於同日上午7 時27分36秒，被告復
    使用其女友丙○○申請之門號0000000000（此方以下簡稱Ａ
    ），再撥打至門號0000000000（此方以下簡稱Ｂ），通話內
    容為「Ａ：耀韋，我康仔，你還沒起床？Ｂ：我現在沒有車
    。Ａ：你有沒有確定，要上來，我可以幫你留，東西真優。
    我磅秤較多給你，彌補你。Ｂ：不要像上次一樣。Ａ：你可
    以馬上試。袋子重量減掉，給你同樣價格，你來我又請你，
    你聽有沒。Ｂ：好。Ａ：上一次因為我上手沒有，去跟你調
    的，東西去給人調包，我才拿到那些。Ｂ：你如果是優的，
    我就會去。Ａ：給你試啊。你如果要拿2 張也給你試，盡量
    集較多拿，現在欠現金啊。Ｂ：好啊。Ａ：我等你。」（見
    95年度偵字第5254號卷第26頁），而依照前開通訊監察譯文
    內容所示之「康哥，我上次跟你拿那些，都給人打槍」、「
    不要像上次一樣」、「上一次因為我上手沒有，去跟你調的
    ，東西去給人調包，我才拿到那些。」等語，足認被告於該
    該次通話前，確曾與對話之「耀韋」有過毒品之交易，綜上
    ，被告於偵訊時所為『雖該次95年1 月21日之交易未成功，
    但曾於前開95年1 月21日通訊監察時間前，曾以13,000元之
    價格，販售甲基安非他命予綽號「阿偉」』之不利於己之自
    白，應與事實相符。且據該監聽譯文中，被告係稱對方「耀
    韋」，而於本院審理時，經本院提示前開通訊監察譯文予證
    人乙○○表示意見，證人乙○○亦證稱：譯文中所載之「阿
    富」即係其本人，耀瑋就是餓鬼，因為其只有跟這個人接觸
    等語（見本院當日審判筆錄），又證人壬○○於95年5 月19
    日警詢時，即自承綽號為「餓鬼」乙情，亦有該份偵訊（調
    查）筆錄可稽（見彰警刑偵三字第09 50020812 號卷第26頁
    ），綜上足認被告自承販賣甲基安非他命之對象「阿偉」，
    應即是證人壬○○。綜前所述，應可認定被告曾於95年1 月
    21日前某日，在臺灣地區某不詳地點，販售價值13,000元之
    甲基安非他命予證人壬○○1 次，公訴人誤以為交易之時間
    係在95年1 月21日當日，應予更正。至被告雖於偵訊時改辯
    稱，伊係幫證人乙○○拿甲基安非他命給「阿偉」云云，另
    於本院審理時辯稱：「阿偉」係直接跟證人乙○○購買甲基
    安非他命，伊未直接接手云云；且證人壬○○自警詢至本院
    審理時，均否認前開通訊監察譯文內容之通話者係其本人等
    情（見95年度偵字第5254號卷第24頁至第25頁、第28頁至第
    29頁及本院卷）。惟查：依照該95年1 月21日之通訊監察
    譯文內容所示，被告完全未曾提及係幫證人乙○○撥打電話
    ，而證人壬○○亦非要求被告幫忙傳話，雙方就該次應即係
    居於買賣當事人之地位對話，且雙方於對話中所提及之「康
    哥，我上次跟你拿那些，都給人打槍」，足認證人壬○○所
    表明上次拿取之對象，即係被告，而非他人；再依照證人乙○○前所證述，被告販賣甲基安非他命來源之一，即係證人
    乙○○，核與前開譯文內容中之「我康仔，阿富那邊你要不
    要拿。」相符，應足認前開譯文內容即係被告向證人壬○○
    詢問如係證人乙○○處來源之甲基安非他命，有無購買之意
    願，再參以證人乙○○於本院審理時證稱：95年1 月21日該
    通電話，是被告自己坐在其車上撥打的，但非其要求被告打
    的等語（見本院當日審判筆錄），從而，應可認定就被告交
    予證人壬○○之甲基安非他命，應即係被告本人販賣予證人
    壬○○無訛。至證人壬○○雖自警詢至本院審理時，均否
    認該通訊監察譯文內容中，使用0000000000者為其本人。惟
    查，該名對話者應即係證人壬○○乙節，業據本院依照上開
    證據認定如前，證人壬○○否認係被告所謂之「阿偉」，可
    能因該通訊監察譯文中曾有提及「康哥，我上次跟你拿那些
    ，都給人打槍。」等可能致證人壬○○自身涉有轉讓抑或販
    賣毒品嫌疑之話語，致證人壬○○衡量自身利益後，而否認
    其即為「阿偉」。從而，證人壬○○此部分規避己身犯罪之
    證言，尚難認為可採。
  (四)就被告於彰化縣永靖鄉○○路口販賣第二級毒品甲基安非他
    命予不詳姓名年籍人部分：
    證人辛○○於警詢時證稱：96年2 月初某日，其曾駕駛OK-7
    010 號自小客車，搭載被告至永靖鄉某處，販售1 兩甲基安
    非他命8 萬元給別人，都是由被告負責聯絡，之後被告回來
    就將8 萬元交給其，並說那是販賣1 兩甲基安非他命所得，
    並要其將該筆款項匯至楊竹平，後來渠等就一起到員林郵局
    匯款，當天係因為被告說沒有交通工具，其才會陪同前往等
    語（見彰警刑偵三字第0950020812號卷第32頁）；而證人辛○○於95年9 月13日與被告當庭接受檢察官偵訊時復證稱：
    因被告係其跟戊○○之朋友，被告說伊那邊有人要甲基安非
    他命，所以戊○○就將甲基安非他命給被告去販賣，被告從
    戊○○處拿到甲基安非他命後，就要其載伊去永靖鄉賣甲基
    安非他命，至於被告將甲基安非他命賣給誰，其就不知情，
    而該次拿到的錢，就由其匯8 萬元到楊竹平帳戶內等語（見
    95年度偵字第5254號卷第44頁、第45頁）；證人辛○○於同
    年6 月21日偵訊時具結後復為同上證述（見95年度偵字第52
    54號卷第51頁），蓋證人辛○○與被告素無怨隙，於偵訊具
    結後負偽證罪處罰之心理壓力下，仍屢為前開相同證述；而
    該次偵訊時，證人辛○○於當庭聽聞被告向檢察官辯稱：匯
    錢之經過，應係兩人巧遇，伊向證人辛○○借車，伊僅將證
    人辛○○放在郵局後就與友人離開，伊不知道證人辛○○有
    無匯錢，及所匯之錢係從何而來等語後，經檢察官詢問證人
    辛○○有無其他意見陳述，證人辛○○亦表示「無」等語（
    見95年度偵字第5254號卷第46頁），依照該次筆錄之記載，
    證人辛○○與被告係同庭應訊，倘於95年2 月9 日下午，被
    告與證人辛○○間確無由被告委託證人辛○○匯錢至楊竹平
    帳戶乙事，證人辛○○當會於當日開庭時即刻澄清，從而，
    應足認證人辛○○前開證述非虛，此外，亦有楊竹平所申請
    之臺中逢甲郵局局號0000000 帳號0000000 號客戶歷史交易
    清單1 紙在卷可稽（見95年度偵字第5254號卷第54頁），應
    可認被告曾於向證人辛○○、戊○○販入甲基安非他命後，
    於證人辛○○陪同下，前往彰化縣永靖鄉某處，以8 萬元之
    代價販賣第二級毒品甲基安非他命予不詳姓名年籍之成年人
    。至被告及辯護人雖均辯稱：當日被告僅係載證人辛○○前
    往郵局匯款後即與證人庚○○前往搬家，不知情證人辛○○
    匯款資金來源及目的云云；證人庚○○於本院審理時亦附和
    證稱當日確有搬家乙事等語；另證人辛○○於本院審理時則
    翻異前詞，改證稱前開8 萬元匯款並非毒品交易之款項，僅
    係其積欠楊竹平之欠款等語。惟查：被告自偵訊時即堅稱
    當日曾與證人庚○○共同搬家等語，且據證人庚○○於本院
    審理時證稱：其在95年2 月間，曾跟被告一起向辛○○借車
    搬家，當天辛○○要去員林郵局匯錢，其等就向辛○○借車
    ，當天並未看到辛○○拿東西給被告，也沒有看到辛○○拿
    錢給被告等語（詳見本院審判筆錄），被告此部分與證人庚○○曾於當日共同搬家之辯解應係屬實。惟證人庚○○於本
    院審理時亦證稱：當日並未無時無刻一直盯著被告等語，且
    依據證人辛○○警、偵訊之證述，應可認被告係先向證人辛○○、戊○○販入甲基安非他命後，即由證人辛○○駕車搭
    載被告前往彰化縣永靖鄉某處進行甲基安非他命之交易，嗣
    後才將販賣所得之款項攜往郵局匯款，從而，被告與證人庚○○究竟有無先行離開郵局進行搬家，與被告是否曾與證人
    辛○○先行前往永靖鄉販賣甲基安非他命，所得8 萬元即委
    由證人辛○○匯款至證人楊竹平之帳戶，係屬不同時空下之
    無關二事；證人辛○○於本院審理時雖改證稱：未曾在95
    年2 月初開車載被告去永靖，事後被告再交付8 萬元予其，
    亦未曾在員林莒光路地下道那邊交付1 兩甲基安非他命給被
    告，並收取8 萬元，其雖曾在員林郵局匯錢到楊竹平臺中帳
    戶，但那係因其私下欠楊竹平錢，故要匯錢償還，其在警詢
    會說那8 萬元係販毒所得，係因楊竹平在警詢時即說這筆錢
    是販賣毒品之錢，其才會被逼得這樣說，事實上是其要匯錢
    給楊竹平時，問被告郵局在哪裡，因被告要跟其借車搬家，
    所以被告才會載其去郵局後，再將車開走；其是因楊竹平說
    要做污點證人，被逼得沒有辦法，怕被判無期徒刑才這樣講
    ，偵訊筆錄上所記載者，確實均係其在偵訊時所說，檢察官
    雖然沒有刑求，但曾說如果不承認要求處重刑，故其在偵訊
    所述係因被楊竹平逼，且怕被判無期徒刑，才會那樣說等語
    （詳見本院當日審判筆錄），惟查，販賣甲基安非他命，係
    屬法定本刑7 年以上有期徒刑或無期徒刑之重罪，倘證人辛○○確實未有如其在警詢、偵訊時所述之行為，其聽聞員警
    告以證人楊竹平曾為其有販賣甲基安非他命之不實陳述，當
    為己極力辯護，焉有可能反因此即附和證人楊竹平之證述，
    從而，實難想像證人辛○○證稱係擔心遭判處無期徒刑始為
    如警詢筆錄上之記載等情，與事實相符；況販賣甲基安非他
    命之法定本刑本即包括無期徒刑，倘檢察官就證人辛○○自
    身涉案部分認為犯罪嫌疑重大，而欲提起公訴，且經綜合犯
    罪情節、犯後態度等情節，求處無期徒刑，亦係屬合法之職
    權行使，從而，縱檢察官確有對證人辛○○為前開求處重刑
    之諭知，亦係屬檢察官依照刑事訴訟法第2 條之規定，對被
    告有利及不利情形，均一律注意而對證人辛○○所為之諭知
    ，尚難因此即認檢察官該次偵訊，係以不正方法取供。綜前
    所述，證人辛○○於本院審理時，所為前開翻異之詞，應係
    事後為卸免己身販毒刑責所為避重就輕之詞。綜上所述，被
    告及辯護人前開所辯，亦難為被告有利之認定。
  (五)再查我國查緝販賣毒品執法甚嚴，對於販賣海洛因、甲基安
    非他命者均科以重度刑責，又販賣海洛因、甲基安非他命既
    均係違法行為，當非可公然為之，亦無公定價格，且容易分
    裝並增減份量，而每次買賣之價量，可能隨時依雙方關係深
    淺、資力、需求量及對行情之認知、來源是否充裕、查緝是
    否嚴謹、購買者被查獲時供述購買對象之可能風險之評估等
    情形，而異其標準，非可一概而論；販賣之利得，除被告坦
    承犯行或價量俱臻明確外，委難察得實情，販賣之人從價差
    或量差中牟利之方式雖異，其意圖營利之販賣行為則同一。
    是以因海洛因、甲基安非他命量微價高，販賣者率有暴利可
    圖，茍非意圖販賣營利，一般人焉有可能甘冒重度刑責而販
    賣海洛因，故衡情被告苟非有販賣營利之意圖，焉有可能甘
    冒重刑而為販賣海洛因、甲基安非他命之犯行，是以被告有
    營利之意圖甚明。綜上顯見，被告辯稱未曾為附表壹、貳所
    示之販賣第一級毒品海洛因及販賣第二級毒品甲基安非他命
    等詞，均應係屬臨訟砌詞，要無可採信。本件被告連續販賣
    第一級毒品海洛因及連續販賣第二級毒品甲基安非他命之事
    證明確，被告2 人犯行均洵堪認定。
、有關論罪科刑部分：
一、我國刑法於94年2 月2 日修正公布，95年7 月1 日施行（下
    稱新法；修正前刑法下稱舊法）後，依最高法院95年度第8
    次刑事庭會議決議決議內容，有關新舊法之適用原則如下：
    (一)新法第2條第1項之規定，係規範行為後法律變更所生新舊
      法律比較適用之準據法，於新法施行後，應適用新法第2
      條第1項之規定，為「從舊從輕」之比較。
    (二)基於罪刑法定原則及法律不溯及既往原則，行為之處罰，
      以行為時之法律有明文規定者為限，必行為時與行為後之
      法律均有處罰之規定，始有新法第2條第1項之適用。
    (三)比較時應就罪刑有關之共犯、未遂犯、想像競合犯、牽連
      犯、連續犯、結合犯，以及累犯加重、自首減輕暨其他法
      定加減原因（如身分加減）與加減例等一切情形，綜其全
      部罪刑之結果而為比較。
    (四)新法第33條第5款規定罰金刑為新臺幣1,000元以上，以百
      元計算之，新法施行後，應依新法第2條第1項之規定，適
      用最有利於行為人之法律。
二、又按刑法上所謂販賣行為，不以販入後復行賣出為必要，只
    要以營利為目的，而有販入或賣出二者其一之行為，即足構
    成，雖未及賣出，仍屬販賣既遂，其後復分次賣出，與先前
    之販入行為，均為販賣犯行而構成連續犯（參照最高法院88
    年度臺上字第2828號判決意旨）。次按刑事上販賣罪之完成
    ，與民事上買賣契約之成立，二者之概念尚有不同，刑事上
    之販賣行為，則須以營利為目的，將標的物販入或賣出，有
    一於此，其犯罪行為始為完成，苟行為人尚未將標的物販入
    或賣出，即難謂其販賣行為已屬完成（參照最高法院88年度
    臺上字第3760號判決意旨）。復按販賣毒品之所謂販賣行為
    ，係行為人基於營利之目的，而販入或賣出毒品而言。販賣
    毒品者，其主觀上須有營利之意圖，且客觀上有販賣之行為
    ，即足構成，至於實際上是否已經獲利，則非所問。即於有
    償讓與他人之初，係基於營利之意思，並著手實施，而因故
    無法高於購入之原價出售，最後不得不以原價或低於原價讓
    與他人時，仍屬販賣行為。必也始終無營利之意思，縱以原
    價或低於原價有償讓與他人，方難謂為販賣行為，而僅得以
    轉讓罪論處（最高法院93年度臺上字第1651號刑事判決意旨
    參見）。故核被告販賣第一級毒品海洛因予壬○○部分，係
    犯毒品危害防制條例第4 條第1 項之販賣第一級毒品既遂罪
    。而被告販賣第二級毒品甲基安非他命予己○○、壬○○及
    不詳姓名年籍之成年人，則係犯毒品危害防制條例第4 條第
    2 項之販賣第二級毒品既遂罪。被告販賣第一級毒品、第二
    級毒品前，分別持有第一級毒品、第二級毒品之低度行為，
    各為販賣第一、二級毒品之高度行為所吸收，均不另論罪。
    又本案被告行為後，刑法關於連續犯、累犯及主刑罰金刑等
    規定均有修正，依前揭最高法院95年度第8 次刑事庭會議決
    議內容，應綜其全部罪刑之結果而為比較後，始得判斷應適
    用新法或舊法，經本院為如附表伍所示之比較後，認本件依
    刑法第2 條第1 項前段，就以下連續犯、累犯及主刑罰金刑
    等適用，均應依舊法。被告先後2 次販賣第一級毒品海洛因
    予壬○○，及先後4 次販賣甲基安非他命予己○○、壬○○
    及姓名年籍不詳之成年人，均時間緊接，各犯同一罪名之罪
    ，顯係各基於概括犯意反覆為之，均應依修正刪除前連續犯
    之規定，各論以販賣第一級毒品、販賣第二級毒品既遂一罪
    ，並依法加重其刑（其中因販賣第一級毒品罪之法定本刑為
    死刑、無期徒刑，就此部分依法不得再予加重，僅就罰金刑
    部分加重；而就販賣第二級毒品罪之法定本刑無期徒刑部分
    ，亦不得加重，僅就其餘部分加重）。被告所犯連續販賣第
    一級毒品及連續販賣第二級毒品罪間，犯意各別，罪名不同
    ，應予分論併罰之。再被告前於92年間，因施用第一、二級
    毒品案件，經本院以92年度訴字第600 號判決，各判處有期
    徒刑10月、7 月，定應執行有期徒刑1 年4 月確定，入監執
    行後，於94年3 月3 日縮刑付保護管束出監，且於94年4 月
    10 日 保護管束期滿執行完畢等情，有臺灣高等法院被告前
    案紀錄表存卷可參，其於5 年內分別再犯本件最重本刑為有
    期徒刑以上之前開2 罪，依照修正前刑法第47條規定，係屬
    累犯，均應各依法遞加重其刑（其中就被告所犯販賣第一級
    毒品罪之法定本刑為死刑、無期徒刑，此部分依法不得再予
    加重，僅就罰金刑部分遞加重；另就被告所犯販賣第二級毒
    品罪之法定本刑無期徒刑部分，依法亦不得遞加重，僅就其
    餘部分遞加重之）。爰審酌被告僅為圖得一己之厚利，即為
    販賣第一級毒品及第二級毒品之行為，及其販賣第一級毒品
    、第二級毒品期間之長短、次數及所得，其等販賣毒品因而
    提供毒品流通之管道，對社會治安、經濟所生危害之程度甚
    鉅，及被告犯罪後對前開販賣毒品犯行猶設詞狡辯，全無悔
    意等一切情狀，分別各量處如主文所示之刑，並依刑法第37
    條第1 項之規定，對被告宣告褫奪公權終身，且定其應執行
    之刑，及宣告褫奪公權終身。末按販賣第一級毒品之罪法定
    刑既經我國立法機關衡量立法當時之刑事政策及社會需要通
    過立法，並規定「販賣第一級毒品者，處死刑或無期徒刑，
    處無期徒刑者，得併科新臺幣1 千萬元以下罰金」，而刑法
    第59 條 之酌量減輕其刑，必須犯罪有特殊之原因，在客觀
    上足以引起一般之同情，認為即予宣告法定最低度刑期仍嫌
    過重者始有其適用。本件被告有施用毒品前科，素行不良，
    所販賣之海洛因足以導致施用者產生精神障礙、性格異常之
    身心，戕害國人身體健康，且有危害社會安全之虞，惡性非
    輕等情形，且本件被告確有連續販賣海洛因予他人之事實，
    在客觀上實無何可憫恕之處，本件縱被告販賣第一級毒品之
    次數不多，所得金額亦非鉅，非屬一般之大毒梟，然本院認
    仍無從引用刑法第59條為酌予減輕其刑之論據。
三、另按毒品危害防制條例第19條第 1項規定，犯販賣毒品罪者
    ，其犯罪所得之財物均沒收之，係採義務沒收主義。故販賣
    毒品所得之對價，不問其中成本若干，利潤多少，均應全部
    諭知沒收，貫徹政府查禁煙毒之決心，以符立法本旨（最高
    法院91年度臺上字第2419號判決意旨參照）。茲被告販賣第
    一級毒品予壬○○所得之對價為5,000 元，及販賣第二級毒
    品予己○○、壬○○及姓名年籍不詳成年人所得之對價共為
    95,000元，此部分雖均未扣案，仍應依上開說明及毒品危害
    防制條例第19條第1 項之規定宣告沒收之，如全部或一部不
    能沒收時，則以被告之財產抵償之。至供被告販賣第二級毒
    品甲基安非他命聯絡工具之0000000000及0000000000晶片卡
    ，分係證人丙○○及賴冠宏所申請，此有泛亞資料查詢及遠
    傳電信股份有限公司函附申請人資料各1 份在卷可稽（均附
    於本院卷），從而，此部分晶片卡均非屬被告所有；而被告
    於販賣第二級毒品時，所使用且安裝前開2 晶片卡之行動電
    話，亦乏證據足資證明係屬被告所有，雖前開晶片卡及行動
    電話均係供被告販賣第二級毒品所用之工具，然毒品危害防
    制條例第19條第1 項之規定，並無如同條例第18條第1 項所
    定（不問屬於犯人所有與否，沒收之）之明文，故應屬相對
    沒收主義之立法，其應沒收之物，應以屬被告所有者為限（
    最高法院93年度臺上字第462 號判決參照），準此，上開SI
    M 卡及行動電話既非屬被告所有，自毋庸依同條例第19條第
    1 項規定宣告沒收之，併此敘明。
據上論斷，應依刑事訴訟法第299條第1項前段，毒品危害防制條
例第4 條第1 項、第2 項、第19條第1 項，刑法第11條、第2 條
第1 項前段、修正刪除前刑法第56條、修正前刑法第47條、刑法
第51條第4 款、第37條第1 項，判決如主文。
本案經檢察官吳宗達到庭執行職務。
中　　華　　民　　國　　96　　年　　4 　　月　　17　　日
                  刑事第五庭  審判長法  官  許旭聖
                                    法  官  吳俊螢
                                    法  官  簡婉倫
以上正本證明與原本無異。
如不服本判決，應於判決送達後10日內，向本院提出上訴狀（須
附繕本），上訴於臺灣高等法院臺中分院。
中　　華　　民　　國　　96　　年　　4 　　月　　17　　日
                                    書記官
附錄本案論罪科刑法條：
毒品危害防制條例第4條第1項、第2項
製造、運輸、販賣第一級毒品者，處死刑或無期徒刑；處無期徒
刑者，得併科新臺幣 1 千萬元以下罰金。
製造、運輸、販賣第二級毒品者，處無期徒刑或 7 年以上有期徒
刑，得併科新臺幣 7 百萬元以下罰金。
附表壹：
┌──┬─────┬───────┬────┬─────┐
│編號│ 交易時間 │ 交 付 地 點  │ 買受者 │ 交易價格 │
│    │          │              │        │（新臺幣）│
├──┼─────┼───────┼────┼─────┤
│ 1  │94年7 、8 │彰化縣員林鎮員│ 壬○○ │ 2,000元  │
│    │月間某日  │林高商附近某處│        │          │
├──┼─────┼───────┼────┼─────┤
│ 2  │94年7 、8 │彰化縣員林鎮員│ 壬○○ │ 3,000元  │
│    │月間某日  │林高商附近某處│        │          │
└──┴─────┴───────┴────┴─────┘
附表貳：
┌──┬─────┬───────┬────┬─────┐
│編號│ 交易時間 │ 交 付 地 點  │ 買受者 │ 交易價格 │
│    │          │              │        │（新臺幣）│
├──┼─────┼───────┼────┼─────┤
│ 1  │94年3 月3 │彰化縣田中鎮某│ 己○○ │ 1,000元  │
│    │日後某日  │處路邊        │        │          │
├──┼─────┼───────┼────┼─────┤
│ 2  │94年3 月3 │彰化縣員林鎮員│ 己○○ │ 1,000元  │
│    │日後某日  │集路某處路邊  │        │          │
├──┼─────┼───────┼────┼─────┤
│ 3  │95年1 月21│臺灣地區某不詳│ 壬○○ │ 13,000元 │
│    │日前某日（│處所（起訴書誤│        │          │
│    │起訴書誤載│載為臺中市中清│        │          │
│    │為95年1 月│交流道附近）  │        │          │
│    │21日）    │              │        │          │
├──┼─────┼───────┼────┼─────┤
│ 4  │95年2 月9 │彰化縣永靖鄉某│不詳姓名│ 80,000元 │
│    │日下午3 時│處路口        │年籍之成│          │
│    │後某時    │              │年人    │          │
└──┴─────┴───────┴────┴─────┘
附表：
1、新臺幣伍仟元。
附表肆：
1、新臺幣玖萬伍仟元。
附表伍：
┌──┬─────┬─────────────────────────┐
│編號│修正事項  │         新、舊法之比較適用                       │
├──┼─────┼─────────────────────────┤
│ 1  │連續犯    │被告行為後，刑法第56條連續犯之規定，業經刪除，則被│
│    │          │告2 次販賣第一級毒品海洛因，及4 次販賣第二級毒品甲│
│    │          │基安非他命之犯行，因行為後新法業已刪除連續犯之規定│
│    │          │，此刪除雖非犯罪構成要件之變更，但已顯已影響行為人│
│    │          │刑罰之法律效果，自屬法律有變更，且比較新、舊法結果│
│    │          │，以舊法論以連續犯對被告較為有利                  │
├──┼─────┼─────────────────────────┤
│ 2  │累犯      │刑法第47條原規定：「受有期徒刑之執行完畢，或受無期│
│    │          │徒刑或有期徒刑之執行而赦免後，5年以內再犯有期徒刑 │
│    │          │以上之罪者，為累犯，加重本刑至2分之1。」，修正後第│
│    │          │47條第1項規定：「受徒刑之執行完畢，或一部之執行而 │
│    │          │赦免後，5年以內故意再犯有期徒刑以上之罪者，為累犯 │
│    │          │，加重本刑至2 分之1 」。被告本案所犯販賣第一級毒品│
│    │          │及第二級毒品，均係故意為之，其修正前後結果並無不同│
├──┼─────┼─────────────────────────┤
│ 3  │主刑罰金刑│刑法第33條第5款有關罰金刑部分，在新法部分係規定為 │
│    │部分      │罰金：新臺幣1,000元以上，以百元計算之。而舊法時則 │
│    │          │係規定為罰金：1元以上。經比較修法前後之規定，應認 │
│    │          │修正前刑法第33條第5款之規定，對行為人有利。       │
├──┴─────┴─────────────────────────┤
│綜合比較之結果，應適用修正前刑法之相關規定                          │
└──────────────────────────────────┘
